臺灣臺中地方法院民事判決　　　　　　　　96年度親字第28號
原　　　告　乙○○
訴訟代理人　邱寶弘律師
被　　　告　乙○○之女民國9.
兼　上一人　甲○○即上一被告.
法定代理人
上列當事人間否認子女事件，經本院於中華民國96年9月13日言
詞辯論終結，判決如下：
    主      文
確認被告乙○○之女（女、民國九十五年八月三十一日生、於中
山醫學大學附設醫院產出，尚未命名，亦未辦理戶籍登記）非原
告自被告甲○○受胎所生之婚生子女。
訴訟費用由被告負擔。
    事實及理由
壹、原告起訴主張：原告與被告甲○○於民國89年1月17日結婚
    ，雙方感情不睦，被告甲○○自91年間即離家出走，嗣前往
    大陸經商，原告亦於92年4月間遷出兩造住所地，設籍於雲
    林地區，雙方自91年起婚姻已有名無實，期間原告自他人受
    胎，於懷孕期間與被告甲○○於95年5月11日協議離婚，並
    於同年8月31日產下被告乙○○之女（尚未命名，亦未辦理
    戶籍登記），因被告乙○○之女之受胎期間係在原告與被告
    甲○○婚姻關係存續中，致被告乙○○之女受法律推定為被
    告甲○○之婚生子女。但事實上被告甲○○與被告乙○○之
    女並無血緣關係，為此爰依民法第1063條第2項、第3項之規
    定，提起本件否認子女之訴等語。並聲明：如主文所示。
貳、被告聲明同意原告之訴，並對原告主張之前開事實均不爭執
    。
參、得心證之理由：
一、親子關係事件，與社會公益有關，當事人處分主義應受限制
    ，故民事訴訟法關於認諾及自認或不爭執事實效力之規定，
    於親子關係事件，不適用之，此觀民事訴訟法第594條規定
    自明。是被告就本件訴訟為認諾及訴訟上自認或不爭執事實
    ，均不生訴訟上效力，亦不得本於其認諾，為被告敗訴之判
    決。
二、原告主張其與被告甲○○於89年1月17日結婚，雙方自91 年
    起即未同居共眠，期間原告自他人受胎，於懷孕期間與被告
    甲○○於95年5月11日協議離婚，並於同年8月31日產下被告
    乙○○之女（尚未命名，亦未辦理戶籍登記），被告乙○○
    之女雖依法受推定為被告甲○○之婚生子女，然並無血緣關
    係等事實，業據原告提出出生證明書、入出國日期證明書各
    1件、戶籍謄本2件（均影本），被告提出報紙1件為證，並
    有本院調取之法務部入出境資訊連結作業查詢結果表可稽。
    而依卷附戶籍謄本所示，原告確早已於92年4月11日即將戶
    籍由台中市遷至雲林地區；另依入出國日期證明書及法務部
    入出境資訊連結作業查詢結果表所示，被告甲○○經常出國
    ，95年間僅3次返國，且入境停留期間均不長；又依卷附報
    紙所示，被告甲○○曾於94年4月23日刊登警告逃妻啟事，
    可見原告與被告甲○○當時即未同居，夫妻關係早已有名無
    實；復被告就本件訴訟為認諾及不爭執原告主張之事實，雖
    不生訴訟上效力，但本院仍得以此自認或不爭執之情形，作
    為依自由心證判斷事實真偽之資料（最高法院29年上字第56
    號、32年上字第2316號判例參照），亦即被告之供陳，亦足
    資佐證原告所主張事實之真實性。執此，被告乙○○之女雖
    未進行血緣之鑑定，然否認子女訴訟，重在實質身分之調查
    ，故鑑定當事人間之血緣關係，並非推翻子女婚生推定之唯
    一方法，而本院審酌上開事證，已足認被告乙○○之女於原
    告受胎期間，原告與被告甲○○並未同居共眠，是以原告主
    張被告乙○○之女非原告自被告甲○○受胎所生，應堪採信
    。
三、受婚生推定之子女，如夫妻之一方能證明子女非為婚生子女
    者，得自知悉該子女非為婚生子女之時起，2年內提起否認
    之訴；否認子女之訴，由夫起訴者，以妻及子女為共同被告
    ，由妻起訴者，以夫及子女為共同被告，96年5月23日修正
    公布之民法第1063條第2項、第3項、民事訴訟法第589條之1
    第1項分別定有明文。民法第1063條第2項、民事訴訟法第
    589條之1所定否認子女訴訟之性質，論者固有採形成訴訟說
    者，惟實務上歷來均認為在原告起訴之前，該子女與法律上
    推定之父間已非親生子女關係，原告僅係起訴請求法院以判
    決加以確認而已，亦即法院依原告之聲明而為判決時，並無
    創設、變更或消滅當事人間法律關係之效力，應屬確認訴訟
    性質（司法院78年7月15日78廳民一字第778號函參照）。而
    民事訴訟法第247條所謂即受確認判決之法律上利益，係指
    因法律關係之存否不明確，致原告在私法上之地位有受侵害
    之危險，而此項危險得以對於被告之確認判決除去之者而言
    ，故確認法律關係成立或不成立之訴，苟具備前開要件，即
    得謂有即受確認判決之法律上利益（最高法院42年度臺上字
    第1031號判例參照）。被告乙○○之女既係原告與他人所生
    ，與被告甲○○間並無血緣關係，僅因受胎期間被告甲○○
    與原告具婚姻關係，乃受推定為被告甲○○之婚生子女，是
    前開婚生推定顯與事實不符；又因上開不實之婚生推定之故
    ，兩造間因親子關係所生之扶養、繼承等私法上權利義務存
    否即不明確，此等法律關係有無即有不安之狀態，並得以確
    認判決除去，原告應有即受確認判決之法律上利益，而得起
    訴請求確認。從而原告於知悉被告乙○○之女非為婚生子女
    之時起2年內即96年6月4日（見附於起訴狀之本院收發室收
    狀章），提起本件否認子女之訴，請求確認被告乙○○之女
    非原告自被告甲○○受胎所生之婚生子女，為有理由，應予
    准許。
肆、訴訟費用負擔之依據：民事訴訟第78條、第85條第1項前段
    。
中　　華　　民　　國　　96　　年　　9 　　月　　27　　日
                  家事法庭    法　官　劉長宜
以上正本係照原本作成。
如對本判決上訴，須於判決送達後20日之不變期間內，向本院提
出上訴狀（須附繕本）。
中　　華　　民　　國　　96　　年　　9 　　月　　27　　日
　　　　　　　　　　　　　　  書記官
